【裁判字號】    92,台抗,585
【裁判日期】    921023
【裁判案由】    排除侵害聲請裁定停止訴訟程序
【裁判全文】
最高法院民事裁定                                九十二年度台抗字第五八五號
    抗  告  人  亞欣捲門股份有限公司
    兼      右
    法定代理人  傅永光
右抗告人因與相對人德保有限公司間請求排除侵害事件，聲請裁定停止訴訟程序，對
於中華民國九十二年九月二日台灣高等法院台中分院裁定（九十二年度上字第一九○
號），提起抗告，本院裁定如左：
    主  文
抗告駁回。
抗告訴訟費用由抗告人負擔。
    理  由
本件原法院以：按訴訟全部或一部之裁判，以他訴訟之法律關係是否成立為據者，法
院固得在他訴訟終結前，以裁定停止訴訟程序（民事訴訟法第一百八十二條第一項）
。但他項訴訟苟已判決確定，則他項訴訟早已終結，即或當事人對於他項之確定判決
已有再審之聲請，亦不足為停止訴訟程序之原因。又民事訴訟法第一百八十二條第一
項固規定訴訟全部或一部之裁判，以他訴訟之法律關係是否成立為據者，法院得命在
他訴訟終結以前，停止訴訟程序。但為本訴訟先決問題之法律關係是否成立，在本訴
訟法院本可自為裁判，若因停止訴訟程序當事人將受延滯之不利益時，仍以不停止訴
訟程序為宜（最高法院十九年度聲字第三三七號、三十七年度抗字第一○七五號、三
○年度抗字第一○五號判例參照）。查抗告人雖對於台灣台中地方法院九十年簡上字
第一八號確定判決提起再審之訴，但確定判決已有再審之聲請，亦不足為停止訴訟程
序之原因，是以抗告人據此聲請裁定停止本件訴訟程序，待再審程序審理判決後，再
進行本件訴訟，即無可採。又抗告人以目前尚有六件對系爭專利權提出之舉發案，正
由經濟部智慧財產局審理中為由，聲請依專利法第九十四條規定裁定停止審判。但本
件相對人之新型第一○五一八五號專利權於八十三年核准之後，曾先後於民國八十三
年十二月十三日、同年十二月二十日、八十九年六月十五日、八十九年六月十五日、
九十年十月十二日經提出舉發案，均審查不成立，此有專利案件狀態資料查詢表在卷
可稽。是不能以現有待審之舉發案尚有六件之多，即遽予推斷系爭專利權有不應取得
專利權之情事，且為避免當事人利用專利法第九十四條規定，對於繫屬中之案件，無
限制之申請停止偵查或審判，致案件不當延滯，影響他人之正當權益，自不能因陸續
尚有專利權之舉發案待審之理由，即遽予裁定停止審判。本件並無應予停止審判之法
定原因，原法院以其聲請為無理由，乃裁定予以駁回。經核於法並無違誤。又按關於
發明專利權之民事訴訟，在申請案、異議案、舉發案、撤銷案確定前，得停止審判，
專利法第九十四條固定有明文。惟既稱得停止審判，則應否停止訴訟程序，即依法院
之自由意見決定。換言之，該條規定係認法院有命停止其訴訟程序與否之裁量權，亦
即關於專利權之民事訴訟，在其申請案、異議案、舉發案、撤銷案確定前，法院斟酌
情形，如認為不以停止訴訟程序為適當，自得裁定駁回其聲請。原法院認為本件無停
止訴訟程序之必要，裁定駁回其聲請，並無不合。抗告意旨，指摘原裁定不當，聲明
廢棄，非有理由。
據上論結，本件抗告為無理由。依民事訴訟法第四百九十五條之一第一項、第四百四
十九條第一項、第九十五條、第七十八條，裁定如主文。
中      華      民      國    九十二    年      十      月    二十三    日
                              最高法院民事第二庭
                                  審判長法官  曾  桂  香
                                        法官  劉  福  聲
                                        法官  黃  秀  得
                                        法官  陳  國  禎
                                        法官  李  彥  文
      右正本證明與原本無異
                                              書  記  官
中      華      民      國    九十二    年      十      月    三十一    日
                                                                        Ｂ


司法院資訊處製作；財團法人民間司法改革基金會備份。
